【裁判字號】    92,台上,2285
【裁判日期】    921023
【裁判案由】    確認抵押權債權不存在等
【裁判全文】
最高法院民事裁定                              九十二年度台上字第二二八五號
    上  訴  人  甲○○
                乙○○
    共      同
    訴訟代理人  陳光龍律師
    被 上訴 人  丙○○
右當事人間請求確認抵押權債權不存在等事件，上訴人對於中華民國九十二年七月二
十二日台灣高等法院台中分院第二審更審判決︵九十一年度上更(二)字第四八號︶，提
起上訴，本院裁定如左：
    主  文
上訴駁回。
第三審訴訟費用由上訴人負擔。
    理  由
按對於第二審判決上訴，非以其違背法令為理由，不得為之。又提起上訴，上訴狀內
應記載上訴理由，表明原判決所違背之法令及其具體內容，暨依訴訟資料合於該違背
法令之具體事實。民事訴訟法第四百六十七條、第四百七十條第二項定有明文。而依
同法第四百六十八條規定，判決不適用法規或適用法規不當者，為違背法令；依同法
第四百六十九條規定，判決有該條所列各款情形之一者，為當然違背法令。是當事人
提起上訴，如依民事訴訟法第四百六十八條規定，以第二審判決有不適用法規或適用
法規不當為理由時，其上訴狀或理由書應表明該判決所違背之法令條項，或有關判例
、解釋字號，或成文法以外之習慣或法理等及其具體內容，暨係依何訴訟資料合於該
違背法令之具體事實；如以民事訴訟法第四百六十九條所列各款情形為理由時，其上
訴狀或理由書應表明該判決有合於各該條款之具體內容，及係依何訴訟資料合於該違
背法令之具體事實。上訴狀或理由書如未依上述方法表明，或其所表明者，顯與上開
法條規定不相合時，即難認為已合法表明上訴理由，其上訴自非合法。本件上訴人對
第二審判決提起上訴，係以：上訴人甲○○、乙○○確分別借與被上訴人新台幣（下
同）七百二十萬元、四百萬元，原審竟認定僅六百萬元、二百萬元，於法有違云云，
為其論據。惟查上訴人所陳上述理由，無非係就原審依取捨證據、認定事實之職權行
使所論斷：按抵押權之性質，係從屬於債權而存在，如其債權為借款，縱係約定在將
來給付，亦應有金錢之交付，始生效力。經查被上訴人自上訴人甲○○、乙○○處僅
分別取得六百萬元、二百萬元之借款，並簽發上訴人所提出編號１、７之本票至編號
２至６及編號８至號之本票均與系爭借款債務無關。參諸被上訴人主張其向甲○○
借款六百萬元部分，每一萬元每月利息二百六十元，每月簽發票面金額為十五萬六千
元之支票支付；而向乙○○所借之二百萬元係先扣除利息之方式取得餘款，嗣後再由
被上訴人以現金支付利息等語，為甲○○所不爭執。而乙○○亦自認設定當天係交付
二百萬元，另二百萬元係屬於他筆借款。此外，上訴人就系爭抵押借款給付被上訴人
超過六百萬元、二百萬元借款部分，除所提出之前述票據及證人湯素足之證詞不能證
明外，復無其他證據以資證明。則被上訴人訴請確認上訴人甲○○對被上訴人所有系
爭土地設定登記之七百二十萬元抵押債權中，超過六百萬元部分不存在；及確認上訴
人乙○○對被上訴人所有前開土地設定登記之四百萬元抵押債權中，超過二百萬元部
分不存在，為有理由等情，指摘其為不當，並就原審已論斷者，泛言為違法，而非表
明該判決所違背之法令及其具體內容，暨依訴訟資料合於該違背法令之具體事實，難
認其已合法表明上訴理由。依首揭說明，應認其上訴為不合法。
據上論結，本件上訴為不合法。依民事訴訟法第四百八十一條、第四百四十四條第一
項、第九十五條、第七十八條，裁定如主文。
中      華      民      國    九十二    年      十      月    二十三    日
                              最高法院民事第七庭
                                  審判長法官  蘇  茂  秋
                                        法官  朱  建  男
                                        法官  蘇  達  志
                                        法官  沈  方  維
                                        法官  劉  福  來
      右正本證明與原本無異
                                              書  記  官
中      華      民      國    九十二    年     十一     月      五      日


司法院資訊處製作；財團法人民間司法改革基金會備份。
